【裁判字號】    95,訴,605
【裁判日期】    951204
【裁判案由】    違反毒品危害防制條例
【裁判全文】
臺灣雲林地方法院刑事判決               95年度訴字第605號
公  訴  人  臺灣雲林地方法院檢察署檢察官
被      告  甲○○
                    （現在臺灣臺北監獄臺北分監執行中）
上列被告因毒品危害防制條例案件，經檢察官提起公訴（95年度
毒偵字第713 號）及移送併辦（95年度毒偵字第1127、1497、17
23號），被告於準備程序進行中就被訴事實為有罪之陳述，本院
合議庭裁定進行簡式審判程序，判決如下：
    主  文
甲○○施用第一級毒品，處有期徒刑壹年貳月。扣案之第一級毒
品海洛因淨重共零點壹玖公克沒收銷燬之，包裹上開海洛因之包
裝袋共貳個均沒收。
    事  實  及  理  由
一、犯罪事實：甲○○前因施用毒品案件，經觀察、勒戒後，認
    無繼續施用毒品傾向，於民國88年11月24日釋放出所，並由
    臺灣板橋地方法院檢察署檢察官於同日以88年度毒偵字第11
    43號為不起訴處分確定。復於前開觀察勒戒執行完畢釋放後
    5 年內之92年5 月26日，因施用第1 、2 級毒品案件，經臺
    灣板橋地方法院以92年度訴字第2571號判處應執行有期徒刑
    1 年2 月確定；又於93年5 月21日起至同年5 月31日止，因
    連續施用第1 級毒品案件，經臺灣板橋地方法院以93年度訴
    字第1535號判處有期徒刑1 年2 月確定。猶不知戒除施用毒
    品習性，復基於反覆施用第1 級毒品海洛因之犯意，自95年
    5 月19日起至95年9 月30日止，在雲林縣林內鄉重興村重興
    55號及雲林縣斗六火車站廁所內等處，以將毒品海洛因摻水
    後置於針筒內注射血管之方式，習慣性地反覆施用第1 級毒
    品海洛因多次。嗣分別於(一)95年5 月19日下午3 時20分許，
    為警在雲林縣斗六市鎮○路188 號前查獲，並扣得以其所有
    之包裝袋包裹之毒品海洛因1 包（淨重0.18公克）；(二)95年
    7 月29日下午4 時許，在雲林縣林內鄉重興村重興47號前為
    警查獲，並扣得以其所有之包裝袋包裹之毒品海洛因1 包（
    淨重0.01公克），經採尿送驗，檢出毒品嗎啡陽性反應；(三)
    95年7 月30日下午3 時許，在雲林縣斗六市○○○路22號為
    警查獲，經採尿送驗，檢出毒品嗎啡陽性反應；(四)95年9 月
    30日下午2 時許，在雲林縣林內鄉重興村重興55號為警緝獲
    ，經採尿送驗，檢出毒品嗎啡陽性反應而查悉上情。
二、前項犯罪事實，有下列證據可資為佐：
    (一)被告甲○○於本院審理時供認不諱。
    (二)雲林縣警察局查獲煙毒麻管嫌犯尿液送檢真實姓名登記簿
      4 份；詮昕科技股份有限公司95年6 月21日、95年8 月15
      日、95年8 月30日、95年10月25日濫用藥物尿液檢驗報告
      各1 份。
    (三)法務部調查局95年7 月25日調科壹字第160003102 號鑑定
      通知書、95年9 月3 日調科壹字第09523009440 號鑑定書
      各1 份。
    (四)臺灣高等法院被告前案紀錄表、臺灣板橋地方法院檢察署
      88年度毒偵字第1143號不起訴處分書、臺灣板橋地方法院
      92年度訴字第2571號及93年度訴字第1535號刑事判決書各
      1 份。
三、按海洛因為毒品危害防制條例第2 條第2 項第1 款所明定之
    第1 級毒品。核被告甲○○所為，係犯毒品危害防制條例第
    10條第1 項之施用第1 級毒品罪。其非法持有第1 級毒品海
    洛因之低度行為，已為其施用之高度行為所吸收，不另論罪
    。另查我國刑法修正後已刪除刑法第56條連續犯之規定，刪
    除理由中已有「至連續犯之規定廢除後，對於部分習慣犯，
    例如竊盜、吸毒等犯罪，是否會因適用數罪併罰而使刑罰過
    重產生不合理之現象一節，在實務運用上應可參考德、日等
    國之經驗，委由學界及實務以補充解釋之方式，發展接續犯
    之概念，對於合乎『接續犯』或『包括的一罪』之情形，認
    為構成單一之犯罪，以限縮數罪併罰之範圍，用以解決上述
    問題」之說明（刑法第56條修正理由第4 點參照）。又刑事
    法若干犯罪行為態樣，本質上原具有反覆、延續實行之特徵
    ，立法時既予特別歸類，定為犯罪構成要件之行為要素，則
    行為人基於概括之犯意，在密切接近之一定時、地持續實行
    之複次行為，倘依社會通念，於客觀上認為符合一個反覆、
    延續性之行為觀念者，於刑法評價上，即應僅成立一罪。學
    理上所稱「集合犯」之職業性、營業性或收集性等具有重複
    特質之犯罪均屬之，例如經營、從事業務、收集、販賣、製
    造、散布等行為概念者是（最高法院95年度臺上字第1079號
    判決意旨參照）。而毒品具有高度之成癮性及濫用性，施用
    毒品之行為本身，顯然具有反覆性及延續性之特徵，如將「
    持續多次施用毒品行為」評價為數罪，顯與刑罰過度評價禁
    止原則相悖，是本件被告習慣性、反覆施用第1 級毒品海洛
    因之行為，應予評價為「集合犯」之包括一罪較為合理。公
    訴人雖僅就被告95年5 月19日下午3 時20分遭查獲之施用毒
    品犯行提起公訴，惟被告其餘如事實欄所載施用毒品犯行，
    與前揭起訴部分，有集合犯之包括一罪關係，已如前述，應
    為起訴效力所及，本院自應併予審理；又起訴書及併辦意旨
    書就被告施用毒品之時間並未明確記載，就施用毒品之地點
    及方式亦有記載不詳者，惟被告於本院審理時已就施用毒品
    之時間、地點及方式均供述明確，爰依被告供述，將其施用
    毒品之時間、地點、方式記載如上，均附此敘明。爰審酌被
    告前因施用毒品，經觀察、勒戒之處分後猶犯同罪行、其犯
    罪本質上為戕害自我身心健康之行為，尚未嚴重破壞社會秩
    序或侵害他人權益，及其犯後坦承犯行、態度良好、教育程
    度為國中畢業等一切情狀，量處如主文所示之刑。扣案如主
    文所示之毒品海洛因，係查獲之第1 級毒品，不問屬於犯人
    與否，應依毒品危害防制條例第18條第1 項前段規定沒收銷
    燬之。至包裹上開海洛因之包裝袋共2 個，並非不可與毒品
    分離，其係毒品之外包裝，用於包裹海洛因，乃被告所有供
    施用海洛因所用之物，已為被告自承在卷，均應依刑法第38
    條第1 項第2 款之規定沒收之。
四、據上論斷，應依刑事訴訟法第273 條之1 第1 項、第299 條
    第1 項前段、第310 條之2 、第454 條第1 項，毒品危害防
    制條例第10條第1 項、第18條第1 項前段，刑法第11條前段
    、第38條第1 項第2款，判決如主文。
本案經檢察官乙○○到庭執行職務。
中    華    民    國    95    年    12    月    4     日
                  刑事第三庭    法  官  王  素  珍
以上正本證明與原本無異。
如不服本判決，應於判決收受後10日內，向本院提出上訴狀（須
附繕本）。
                                書記官  李  達  成
中    華    民    國    95    年    12    月    4     日
附錄本案論罪科刑法條
毒品危害防制條例第10條第1項
施用第一級毒品者，處6 月以上5 年以下有期徒刑。
施用第二級毒品者，處3 年以下有期徒刑。


司法院資訊處製作；財團法人民間司法改革基金會備份。
